【裁判字號】    98,消債抗,292
【裁判日期】    990303
【裁判案由】    聲明異議（消債）
【裁判全文】
臺灣臺北地方法院民事裁定           98年度消債抗字第292號
抗  告  人  甲○○
代  理  人  林維信律師
上列抗告人與相對人台新國際商業銀行股份有限公司因消費者債
務清理事件聲明異議，對於民國98年10月29日本院98年度執事聲
字第10006號裁定提起抗告，本院裁定如下：
    主  文
抗告駁回。
抗告程序費用新臺幣壹仟元由抗告人負擔。
    理  由
一、本件相對人異議意旨略以：伊為抗告人之最大債權銀行，抗
    告人聲請更生獲准在案。惟本件經認可之更生方案其履行方
    式係「由債務人按期電匯給最大債權銀行依債權比例處理」
    ，然抗告人已依更生重建制度達消弭部分債務之利益，為避
    免債權人因分配帳款再次造成不利，自不應將此帳務成本轉
    嫁由金融機構負擔。而依銀行之帳務作業，每筆帳務作業分
    配費需新臺幣（下同）30元，抗告人目前有5家債權金融機
    構，而其更生方案共分為96期，至少需耗費14,400元之帳務
    處理費。再者，依更生方案履行繳款者眾，倘再責由伊依各
    銀行債權比例處理抗告人匯款事宜，勢必增加伊及各債權人
    間人力、物力上之作業成本，對伊及各債權人並不公允，故
    伊對此更生方案之繳款方式並不贊同。爰依法提出異議，請
    求廢棄原裁定等語。
二、抗告意旨略以：原裁定未考量伊於更生期間每月支出狀況，
    及債權人等人以利滾利方式收取之暴利，卻一昧將伊履行更
    生時所衍生之手續費，認應由伊負擔，顯非妥適而有失公平
    。又伊於民國97年7月18日聲請更生時，債務總額為411,116
    元，至本院98年3月16日公告各債權人所提出之債權表時，
    伊之債務總額已達567,031元，伊僅於8個月內，債務總額即
    增加47,173元，平均利率高達17.2％以上。相對人之債權既
    均以高年利率計算利息，而相對人在伊履行更生方案之8年
    期間雖須支出之帳務處理費14,400元，惟平均每年僅須支出
    1,800元帳務處理費，應無任何不合理或不公平處。且伊所
    提之更生方案，係伊每月省吃儉用計算每月支出，均未預估
    匯款費用之支付，如由伊負擔匯款手續費，伊每月須多支出
    150元，如由伊分別至各債權人之分行繳款，伊亦須支出額
    外之車費，在在均增加伊日常生活費之支出，徒增伊履行更
    生方案之困難性。另本件相對人提起異議時，顯僅係針對更
    生方案之履行方式而異議，非否定更生方案之全部內容，然
    原裁定主文竟為「原裁定廢棄」之裁定，非但未更為裁定，
    且明顯逾越相對人提起異議之範圍，為此，爰依法提起抗告
    ，請求廢棄原裁定云云。
三、按清償地，除法律另有規定或契約另有訂定，或另有習慣，
    或得依債之性質或其他情形決定者外，應依左列各款之規定
    ：一、以給付特定物為標的者，於訂約時，物所在地為之。
    二、其他之其債，於債權人之住所地為之，民法第314條定
    有明文。又按清償債務之費用，除法律另有規定或契約另有
    訂定外，由債務人負擔，民法第317條亦有明文。經查，抗
    告人積欠各債權人債務，致有不能清償債務之情事，乃向本
    院聲請更生，經本院於97年11月4日裁定准予更生，並命由
    司法事務官進行更生程序，嗣經本院司法事務官於98年9月
    28日裁定認可抗告人所提出之更生方案。而抗告人履行更生
    方案，既係清償債務，於法律未另有規定或契約未另有訂定
    之情形下，依上開民法第314條、第317條規定，自應於債權
    人之住所地為之，且因清償債務所生之匯款手續費或車馬費
    等費用，亦應由抗告人負擔。本院司法事務官裁定認可之更
    生方案，卻係由債務人即抗告人按期電匯給最大債權銀行依
    債權比例處理，無異係將原應由債務人即抗告人依法應負擔
    之清償債務費用，轉由最大債權銀行負擔，於法即有不合。
    原裁定因而廢棄本院司法事務官所為之更生方案認可裁定，
    經核並無違誤。至抗告人主張債權人以利滾利方式收取之暴
    利云云，非本院審酌範圍，且無礙於抗告人依法應負擔其清
    償債務所生之費用，抗告人之主張，要無足取。抗告人又主
    張相對人僅係異議更生方案之還款方式，原審竟為「原裁定
    廢棄」之裁定，顯逾越相對人提起異議之範圍云云，惟原審
    認為相對人對司法事務官所為認可更生方案之還款方式異議
    為有理由，將原裁定廢棄，難謂有何不當，抗告人之主張，
    洵非有據。從而，原裁定認本院司法事務官98年9月28日認
    可更生方案之裁定不合法，廢棄司法事務官所為裁定，並無
    違誤。抗告意旨指摘原裁定不當，求予廢棄，為無理由，應
    予駁回。此外，原裁定既廢棄司法事務官所為裁定，自應由
    本院司法事務官依法繼續審究辦理。
四、據上論結，本件抗告為無理由，依消費者債務清理條例第11
    條第2項、第15條，民事訴訟法第495條之1第1項、第449條
    第1項、第95條、第78條，裁定如主文。
中    華    民    國    99    年    3    月     3     日
                  民事第三庭審判長法    官   丁蓓蓓
                                  法    官   孫正華
                                  法    官   魏式瑜
以上正本係照原本作成
本裁定不得再抗告
中    華    民    國    99    年    3    月     3     日
                                書  記  官   曾鈺馨

司法院資訊處製作；財團法人民間司法改革基金會備份。
